---
title: "Probabilidad y Estadística II Clase 10"
author: "Nicolás Mejía Martínez"
output:
  html_document:
    toc: true
    toc_depth: 5
    theme: united

---

<style>
body {
text-align: justify}
</style>


```{r}
library(car)
```

Primero leemos los datos, revisamos sus tipos y hacemos los cambios
necesarios.

```{r}
Datos <- read.csv("F:/Probabilidad y Estadística II/Clase 9/Datos2_Clase9.csv", sep=";")
Datos$Temperatura<-as.factor(Datos$Temperatura)
```

A diferencia de Tukey, las pruebas de homoscedasticidad deben hacerse antes del ANOVA entonces no es necesario primero correr un ANOVA (a menos que se quiera hacer la prueba por tratamiento).

Si se quiere hacer la prueba por factores se utiliza el comando $leveneTest$. Este comando se utiliza para realizar ambas pruebas, lo único que cambia es el argumento $center$. 

Si $center="mean"$ se esta llevando a cabo la prueba de Levene, si por el contrario $center="median"$ se está haciendo la prueba de Brown-Forsythe
```{r}
leveneTest(y=Datos$Vida, group = Datos$Horno, center = "mean")
```
```{r}
leveneTest(y=Datos$Vida, group = Datos$Horno, center = "median")
```

Para realizar la prueba por tratamiento (teniendo en cuenta la interaccion por factores) debe primero correrse un diseño experimental que incluya dicha interacción y luego si la prueba de homogeneidad de varianzas.
```{r}
Anova<-aov(Vida~Horno*Temperatura, data = Datos)
summary(Anova)
```

```{r message=FALSE, warning=FALSE}
leveneTest(Anova, center="median")
```

