---
title: "Probabilidad y Estadística II Clase 5"
author: "Nicolás Mejía Martínez"
output:
  html_document:
    toc: true
    toc_depth: 5
    theme: united

---

<style>
body {
text-align: justify}
</style>


Nuestro problema es:

> Los padres se preocupan frecuentemente cuando los bebés presentan demoras para empezar a caminar. Se han
creado ciertas rutinas de ejercicios (A, B, C y D) que combinados con ciertos tipos de dieta (I, II, III) podrían influir en la edad promedio (en meses) en la que un niño empieza a dar sus primeros pasos. Realice el diseño experimental adecuado para determinar si los factores: rutina de ejercicio y dieta, afectan de manera separada y/o en conjunto la edad en que un bebe da sus primeros pasos.

Para resolverlo seguiremos los siguientes pasos:

Al igual que la vez pasada debemos correr las librerías que vamos a utilizar, cargar los datos, asegurarnos que los factores sean de tipo factor y por simplicidad, separar las variables.

```{r message=FALSE}
library(dplyr) 
library(ggpubr)
Datos <- read.csv2("C:/Users/user1/Desktop/Clases/Mias/Clase 6/Datos_Clase6.csv")
head(Datos)
```


```{r}
str(Datos)
## Se separan las variables para el ANOVA
## Variables dependiente: Tiempo que demora el bebe en caminar (Meses)
Tiempo<-Datos$Tiempo_Caminar
## Factor: Rutina de Ejercicios y Dieta
Ejercicios<-Datos$Ejercicios
Dieta<-Datos$Dieta
```

Igualmente, lo primero que hacemos es un análisis descriptivo de los datos. Aca podemos agrupar por Ejercicios o por Dieta.

```{r}
#Estadisticas descriptivas

Resumen <- Datos %>%
  group_by(Ejercicios) %>%
  summarise(mean=mean(Tiempo_Caminar), sd=sd(Tiempo_Caminar), count=length(Tiempo_Caminar), min=min(Tiempo_Caminar), max=max(Tiempo_Caminar)) 
Resumen
```

Ahora hacemos el análisis gráfico, mediante un diagrama de cajas. Podemos hacerl un diagrama para cada factor o hacemos uno solo que involucre los dos, de la siguiente manera: Como parametro $x$ definimos uno de los dos factores (no importa cual), en este caso la rutina de ejercicios, coom parametro $y$ la variable de interés, en este caso el tiempo a caminar, por último como parametro $color$ colocamos el segundo factor (el que NO definimos como parametro $x$), en este caso la dieta

```{r}
#Boxplots de las medias
ggboxplot(Datos, x = "Ejercicios", y = "Tiempo_Caminar", 
                color = "Dieta",ylab = "Tiempo en Meses", xlab = "Rutina de ejercicio")
```

Ahora para hacer el anova que involucre los dos factores y su interacción :
```{r}
Anova<-aov(Tiempo~Ejercicios+Dieta+Ejercicios*Dieta)
## Revisan los resultados
summary(Anova)
```


